【裁判字號】    99,交聲,256
【裁判日期】    990429
【裁判案由】    聲明異議
【裁判全文】
臺灣高雄地方法院交通事件裁定         99年度交聲字第256號
原處分機關  高雄市政府交通局
異  議  人
即受處分人  甲○○
上列異議人即受處分人因違反道路交通管理處罰條例案件，對於
高雄市政府交通局中華民國99年1 月22日所為之處分（原處分案
號：高市交裁字第裁32-B00000000號），聲明異議，本院裁定如
下：
    主  文
原處分撤銷。
甲○○不罰。
    理  由
一、原處分意旨略以：異議人即受處分人甲○○於民國98年1 月
    6 日凌晨1 時15分許，騎乘車號WYU-123 號輕機車，行經高
    雄市○○區○○路與至聖路口時，因駕車行經有燈光號誌管
    制之交岔路口闖紅燈而為警開單舉發，原處分機關因而裁處
    異議人新臺幣（下同）4,500 元之罰鍰，並記違規點數 3點
    之處分。
二、異議意旨略以：異議人未於前揭時騎乘輕機車行經上址交岔
    路口而闖越紅燈，亦未在舉發通知單上簽名，更不認識該輕
    機車之車主，爰聲明異議請求撤銷原處分。
三、按犯罪事實應依證據認定之，無證據不得認定犯罪事實，刑
    事訴訟法第154 條第2 項定有明文；次按認定犯罪事實所憑
    之證據，雖不以直接證據為限，間接證據亦包括在內；然而
    無論直接或間接證據，其為訴訟上之證明，須於通常一般之
    人均不致有所懷疑，而得確信其為真實之程度者，始得據為
    有罪之認定，倘其證明尚未達到此一程度，而有合理之懷疑
    存在時，即應為有利於被告之認定，最高法院30年上字第81
    6 號、76年臺上字第4986號判例意旨參照。又法院受理交通
    事件，準用刑事訴訟法之規定，道路交通管理處罰條例第89
    條前段亦定有明文，是前揭刑事訴訟法上之罪疑唯輕或罪疑
    唯有利於被告之原則，於法院審理交通聲明異議案件時，亦
    有所適用。
四、經查：
    (一)本院依職權傳喚舉發員警楊文雄到庭作證關於告發之經過
      情形，依證人楊文雄證稱：「我們是開巡邏車行駛在博愛
      路往北快接近至聖路口，發現一名騎士從至聖路口西向東
      方向闖紅燈，我們將他攔截下來，有當面告知他說他闖紅
      燈，然後當場開立違規通知單，他有出示證件」及「（問
      ：在庭異議人甲○○是否為當時你攔停的闖紅燈駕駛人？
      ）時間很久，我沒有辦法確定」等節（見本院卷訊問筆錄
      第4 頁），是事發時騎乘上開輕機車闖越紅燈之人是否即
      為異議人，已非無疑。
    (二)又經本院核對卷附之異議人所提刑事聲明異議狀、高雄市
      政府交通局送達證書、交通違規陳述單及查詢單、開庭通
      知單等資料上所載之「甲○○」署名，與舉發通知單收受
      通知聯者簽章欄之「甲○○」署名，兩者不論於筆勢、寫
      意及筆跡特徵等各點均截然不同，復經提示上揭簽名供證
      人楊文雄當庭辨識，證人楊文雄亦證稱兩者確有不同（見
      本院卷訊問筆錄第4 頁），顯見該舉發通知單上之「甲○
      ○」應非異議人簽署甚明。是異議人前揭辯稱其未在舉發
      通知單上簽名乙節實屬有據，自值憑採。
    (三)參以上開輕機車之車主林政人業於98年4 月20日死亡乙節
      ，有個人基本資料查詢結果1 紙在卷可憑，本院無從傳喚
      資以釐清當日該輕機車係由何人所騎等情，況依卷附所存
      事證，亦不足認異議人確向該輕機車車主林政人借車行駛
      之事實。此外，卷內亦查無具體事證可資認定異議人有前
      揭騎車闖紅燈之違規行為，揆諸前開說明，自不得將此舉
      發尚有瑕疵之不利益，盡歸於異議人擔負。
五、綜上，舉發通知單上之收受人「甲○○」既非異議人本人簽
    署，且依卷存證據尚無從證明異議人係出於故意或過失而有
    上揭違規行為，揆諸首開說明，原處分機關所為之裁罰難認
    合法，從而本件聲明異議為有理由，應由本院撤銷原處分，
    並諭知異議人不罰，以資適法。
據上論斷，依道路交通案件處理辦法第20條前段，裁定如主文。
中    華    民    國    99    年    4     月    29    日

                  交通法庭  法  官  許仁豪
以上正本證明與原本無異。
如不服本裁定，應於收受送達後5 日內向本院提出抗告狀。
中    華    民    國    99    年    5     月    3     日
                            書記官  王翌翔

司法院資訊處製作；財團法人民間司法改革基金會備份。
